臺灣高等法院臺南分院刑事判決　　　　 96年度上訴字第733號
上　訴　人
即　被　告　甲○○
上列上訴人因毒品危害防制條例案件，不服臺灣臺南地方法院96
年度訴字第377號中華民國96年5月23日第一審判決（起訴案號：
臺灣臺南地方法院檢察署96年度毒偵字第726號），提起上訴，
本院判決如下：
    主  文
原判決撤銷。
甲○○施用第一級毒品者，累犯，處有期徒刑陸月，如易科罰金
，以新台幣壹仟元折算壹日，減為有期徒刑參月，如易科罰金，
以新台幣壹仟元折算壹日，扣案海洛因壹包淨重零．零柒公克沒
收銷毀之，空包裝袋重零．壹參公克沒收。
    事  實
一、甲○○前曾於民國82年間，因違反肅清煙毒條例案件，經臺
    灣臺南地方法院判處有期徒刑3年6月確定，另於86年、88年
    間，因違反槍砲彈藥刀械管制條例等案件，經同法院先後各
    判處有期徒刑1年、2年，並定應執行刑2年10月確定，又於
    91年間，因違反毒品危害防制條例案件，經同法院判處有期
    徒刑8月確定，而其中所犯違反肅清煙毒條例案件經執行後
    ，於85年7月5日縮短刑期假釋，惟嗣經撤銷假釋並執行殘刑
    1年10月7日，經執行後再於89年11月24日縮短刑期假釋，又
    經撤銷假釋並執行殘刑1年9月21日，另接續執行上揭違反槍
    砲彈藥刀械管制條例、毒品危害防制條例等罪所處之刑，於
    94年3月14日縮短刑期執行完畢。
二、甲○○曾於91年間，因施用毒品案件，經臺灣臺南地方法院
    裁定送勒戒處所觀察、勒戒後，認有繼續施用毒品傾向，另
    經該院以裁定令入戒治處所施以強制戒治，於92年10月16日
    停止戒治交付保護管束，於93年3月19日保護管束期滿；復
    因施用毒品案件，經臺灣臺南地方法院於95年8月31日以95
    年度訴字第1065號判決判處有期徒刑10月（因被告撤回上訴
    而確定），竟仍不知悛悔，於95年12月19日下午7時許，在
    臺南市○○區○○路2段一家加油站廁所內，施用第一級毒
    品海洛因一次。嗣於95年12月20日下午5時50分許，經警在
    臺南市○○區○○路2段330號前查獲，並扣得第一級毒品海
    洛因一包，淨重0.07公克，空包裝袋重0.13公克。
三、案經臺南市警察局第五分局報告臺灣臺南地方法院檢察署檢
    察官偵查起訴。
    理　由
一、訊據上訴人即被告甲○○坦承施用第一級毒品，並有檢驗報
    告單、扣押筆錄、扣押書、照片在卷可憑，扣案粉末一包，
    經法務部調查局鑑定結果，為第一級毒品海洛因，淨重0.07
    公克，空包裝袋重0.13公克，有該局96年8月3日調科壹字第
    09623059270號函附卷（詳96年度毒偵字第726號卷第5頁）
    可按，被告甲○○曾於91年間，因施用毒品案件，經臺灣臺
    南地方法院裁定送勒戒處所觀察、勒戒後，認有繼續施用毒
    品傾向，另經該院以裁定令入戒治處所施以強制戒治，於92
    年10月16日停止戒治，交付保護管束，93年3月19日保護管
    束期滿之事實，有全國施用毒品案件紀錄表、完整矯正簡表
    在毒偵字第726號卷內可憑，被告於戒治後五年內再犯本件
    ，應予處罰，被告犯行應堪認定。
二、公訴意旨以：被告自95年9月1日至95年9月19日下午七時以
    前曾多次施用海洛因與前開有罪部分有集合犯關係等語，惟
    按被告或共犯之自白，不得作為有罪判決唯一證據，仍應調
    查其他必要證據，以察其是否與事實相符，刑事訴訟法第一
    百五十六條第二項定有明文。被告自95年9月1日至95年9月
    19日下午七時以前之施用海洛因行為，除被告自白外，無其
    他佐證可為補強，難認被告確有該犯行，惟公訴人認此部分
    與前開有罪部分有集合犯關係，爰不另為無罪諭知。
三、核被告所為，係犯毒品危害防制條例第十條第一項施用第一
    級毒品罪。被告持有第一級毒品行為，為施用第一級毒品行
    為所吸收，不另論罪。再被告所犯，係於中華民國九十六年
    四月二十四日前，而無該減刑條例第三條不得減刑事由，符
    減刑規定，依法減其宣告刑。
四、原判決以被告犯行事證明確，因予論罪科刑，故非無見，惟
    查：(一)被告所犯，係於中華民國九十六年四月二十四日前，
    符減刑規定，原審未及審酌，依法減其宣告刑，容有未洽。
    (二)原判決在無其他積極證據足資佐證情形，遽依被告自白而
    逕認自95年9月1日至95年9月19日下午七時以前曾多次施用
    海洛因行為，亦有未合。(三)扣案海洛因一包，原判決漏未諭
    知沒收。檢察官上訴意旨，請求併案，雖非以此為理由，惟
    原判決既有可議，自應由本院將原判決撤銷改判。爰審酌被
    告前因施用毒品，經強制戒治後，猶犯相同罪行及施用毒品
    本質上為自戕行為，尚未嚴重破壞社會秩序或侵害他人權益
    ，被告犯後坦承犯行等一切情狀，分別量處主文第二項所示
    之刑，並予減刑及宣告易科罰金之折算標準。扣案海洛因一
    包，應依毒品危害防治條例第18條第1項沒收，包裝袋為供
    犯罪所用之物，且為被告所有（見警卷第2頁），應依刑法
    第38條第1項第2款沒收。
五、臺灣台南地方法院檢察署96年度毒偵字第1984號移送併辦意
    旨另以：甲○○於民國九十六年五月一日某時，在台南市○
    ○路附近停車格內車號５Ｗ─６１１６號自小客車內，施用
    第一級毒品海洛因一次。經警於同年五月三日下午四時四十
    五分許，在台南市○○○路○段八六號對面停車格查獲，並
    自其所駕駛之車號５Ｗ─６１１６號自小客車內駕駛座腳踏
    板上，扣得第一級毒品海洛因一小包（毛重○點三克），甲
    ○○經警採尿送驗結果成嗎啡陽性反應，因認被告涉犯施用
    第一級毒品罪嫌，且與前揭已經起訴部分有集合犯之關係，
    屬於包括一罪，請求併予審理等語。然查：刑法第五十六條
    連續犯規定，業於九十四年一月七日修正刪除，並於九十五
    年七月一日施行，而對於施用毒品者其每次施用毒品行為，
    原則上應認均單獨成立一個犯罪行為，即每次施用毒品行為
    ，均應該當毒品危害防制條例第十條規定構成要件，因此施
    用毒品成癮者，其多次施用毒品行為，在犯罪認識上應存在
    有數個犯罪為是，要難認係出於同一犯意為集合犯，自非起
    訴效力所及。再者，連續犯廢除，立法意旨乃在回歸連續犯
    數罪本質，並考慮刑罰公平原則，避免多次犯罪僅科以一次
    刑罰，引發鼓勵犯罪質疑，及犯罪次數與刑度輕重失衡流弊
    ，為法界數十年來所凝聚並落實為法律修正共識，倘於連續
    犯規定廢除後，在接續犯或集合犯概念均不符合情形下，猶
    予擴張適用，則集合犯或接續犯概念，終將重蹈昔日連續犯
    覆轍，連續犯廢止目的將成泡影，刑法改革亦成空談。且我
    國過去司法實務上從未認定吸毒為集合犯，所謂毒品成癮性
    僅是被告犯罪主觀動機，但成癮性不等於犯罪故意，成癮性
    亦非毒品罪專有現象，其他如特殊性癖好性犯罪或特殊偷竊
    犯罪亦有成癮現象，除非時空密接接續犯罪，否則實難僅因
    成癮性，即可論以包括一罪，已詳述如前，故移送併辦部分
    ，顯非起訴效力所及，宜退由檢察官另行處理。
據上論斷，應依刑事訴訟法第369條第1項前段、第364條、第299
條第1項前段，毒品危害防制條例第10條第1項、第18條第1項，
刑法第11條前段、第38條第2款、第47條第1項、第41條第1項、
中華民國96年罪犯減刑條例第2條第1項第3款、第7條第1項、第9
條，判決如主文。
本案經檢察官趙中岳到庭執行職務。
中　　華　　民　　國　　96　　年　　9 　　月　　11　　日
                  刑事第五庭    審判長法　官  楊明章
                                      法　官  顏基典
                                      法　官  楊子莊
以上正本證明與原本無異。
施用第一級毒品罪部分如不服本判決，應於收受本判決後十日內
向本院提出上訴書狀。其未敘述上訴理由者並得於提起上訴後十
日內向本院補提理由書狀（均須按他造當事人之人數附繕本）「
切勿逕送上級法院」。
　　　　　　　　　　　　　　　　　　　書記官  王全龍
中　　華　　民　　國　　96　　年　　9 　　月　　12　　日
附錄：本判決論罪科毒品危害防制條例第10條第1項
施用第一級毒品者，處 6 月以上 5 年以下有期徒刑。
